【裁判字號】    89,交訴,361
【裁判日期】    901220
【裁判案由】    過失致死
【裁判全文】
臺灣臺南地方法院刑事判決                        八十九年度交訴字第三六一號
    公  訴  人  臺灣台南地方法院檢察署檢察官
    被      告  乙○○
    選任辯護人  林華生
                邱玲子律師
                鄭慶海律師
右列被告因過失致死案件，經檢察官提起公訴（八十九年度偵字第九一二二號），本
院判決如左：
    主  文
乙○○從事業務之人，因業務上之過失致人於死，處有期徒刑拾月。
    事  實
一、乙○○在興南客運股份有限公司擔任司機，以駕駛汽車為業，為從事業務之人。
    其於民國八十九年五月二十日十六時十分許，駕駛車號ＦＵ─６３３號（起訴書
    誤植為ＦＶ─六三三號）興南客運營大客車，沿台三線省道由北寮鄉往南化鄉方
    向（北往南方向）行駛，行經台南縣南化鄉小崙村台三線南下三九一‧六公里處
    時，本應注意駕駛之車前狀況，隨時採取必要之安全措施及汽車在雙向二車道行
    駛時，應在遵行車道內行駛，而依當時情形，又無不能注意之情事，其能注意竟
    疏未注意，因前方道路左轉彎及該處道路鋪面不平整而行駛內側快車道，並違規
    跨越道路中心線行駛，適吳明娟駕駛車號Ｙ９─９４５７號（起訴書誤植為Ｖ九
    ─九四五七號）自小客車，沿台三線內側快車道由南往北自對向駛來，於右轉彎
    後因驚見前方左側有乙○○之前開來車，吳明娟慌亂之下緊急閃避，但因操作錯
    誤致車身向左偏轉進入對向車道，乙○○見狀亦緊急向右偏轉，然其因未注意車
    前狀況致無法保持適當間隔以避免來向間之擦撞，在近距離下亦閃避不及，二車
    因而發生撞及，吳明娟所駕駛之小客車並遭乙○○之大客車向右拖曳，造成吳明
    娟因顱腦損傷、頭部挫傷及裂傷合併骨折，經送醫後延至同日十七時四十分許不
    治死亡。車禍事故發生後，乙○○託旁人以電話報案，經台南縣警察局玉井分局
    南化分駐所員警到場處理，在警員尚不知何人為肇事車輛之駕駛人前，乙○○主
    動表示其為駕駛人並自首犯行，接受裁判。
二、案經台南縣警察局玉井分局報請臺灣台南地方法院檢察署檢察官相驗後自動檢舉
    偵查起訴。
    理  由
一、訊據被告乙○○對於右開時、地駕車違規跨越道路中心線行駛發生擦撞車禍，致
    被害人吳明娟死亡之事實均坦承不諱，並有台南縣警察局道路交通事故調查報告
    表、車禍現場照片十幀在卷可資佐證。又被害人吳明娟係因本件車禍死亡，亦經
    臺灣台南地方法院檢察署檢察官督同法醫師相驗明確，並製有勘驗筆錄、驗斷書
    及相驗屍體證明書等附卷可憑。按汽車行駛時，駕駛人應注意車前狀況，並隨時
    採取必要之安全措施；汽車在雙向二車道行駛時，應在遵行車道內行駛，道路交
    通安全規則第九十四條第三項、第九十七條第一款分別定有明文。查被告係以駕
    駛為業，富有駕駛經驗之人，對於上開交通安全規則自知之甚稔，為其應注意之
    事項，而肇事當時係日間自然光線、雨天、四線道、路面柏油、標線清晰、有快
    慢車道劃分、視距良好、無障礙物，有前開道路交通事故調查報告表存卷可考，
    足見依當時狀況被告並無不能注意之情狀。而被告不僅自承有違規跨越道路中心
    線行駛（見本院九十年十二月六日審判筆錄），且證人即目擊證人甲○○○於警
    訊中並陳證：「我騎輕機至台三線七苓橋，興南客運駕駛乙○○欲跟我超車一百
    公尺處，我就聽到呼一聲，興南客運客車整部車還拖行至路肩」、「興南客運駕
    駛在中心線行駛」、「興南客運客車撞及自小客後拖行至內車道至自小客車整部
    車頭鑽進興南客運客車車底」等語明確（見臺灣台南地方法院檢察署八十九年度
    相字第七六一號相驗卷宗第三二頁反面），而根據前開事故現場圖及現場相片顯
    示，車禍後被害人吳明娟之車號Ｙ９─９４５７號自小客車車頭（車頭朝西方）
    係卡在被告乙○○之車號ＦＵ─６３３號營大客車車前車底（車頭朝西南方），
    車輛之散落物及碎片均散佈在營大客車北往南行駛之車道上，且事故現場（台三
    線南下三九一‧六公里處）在由北往南（營大客車來向）之上游二百公尺處，係
    屬左轉彎之地形，在由南往北（自小客車來向）之上游五十公尺係屬於右轉彎之
    地形，該路段視線正常，再由該營大客車左前輪、左後輪均未破損，而自小客車
    左右前輪於撞擊後均破損，且自小客車係被該營大客車前懸壓住向前推擠之情形
    觀之，該地面必然會因為金屬刮擦而留下刮地痕，況本案經檢察官至現場勘驗結
    果亦發現肇事位置車道上有東北往西南方向刮痕，有勘驗筆錄在卷可憑（見臺灣
    台南地方法院檢察署八十九年度相字第七六一號相驗卷宗第三七頁），另證人即
    本件車禍現場處理員警丙○○於本院審理時亦到庭結證：「（問：事發當時情形
    如何？）當時是我與所長到場處理，照片是所長照的，我到場時被害人還夾在車
    中，被害人是消防隊救出來的，我在作現場測繪，所以我不清楚被害人是否有喝
    酒，當時的碎片是在南向的車道上，照片上的黑點應該是碎片（就檢卷上所附照
    片指證），檢察官勘驗現場我有到現場，刮地痕的照片是我拍的，與檢察官所指
    的刮地痕是一樣，而事發當時是因為下兩，且滿地油，處理完現場時天色又暗
    ，請消防隊處理後隔天到現場時就發現這些痕跡，雙方車輛最後所停的位置是在
    照片上柏油補丁的地方，在靠近中心線的位置」、「（問：對卷附四十之一的照
    片是否可指出現場的位置？）在柏油補丁的位置，刮地痕是在靠中心線的地方（
    以筆指出位置）」等語綦詳（見本院八十九年十月二十六日審判筆錄），是車禍
    現場既係在靠近中心位置明顯有一東北往西南方向刮地痕，該刮地痕之走向又與
    被告之營大客車緊急向右偏轉（往西南）之情形合致，且刮地痕西南終點位置又
    與被告營大客車前輪推擠被害人自小客車停止之位置相當，有卷附之相片可徵（
    見臺灣台南地方法院檢察署八十九年度相字第七六一號相驗卷宗第十一頁、第十
    二頁），足見被告所駕駛之前開營大客車確有行駛在內側快車道且違規跨越中心
    線行駛之事實無訛。次按所謂駕駛人應注意車前狀況，並隨時採取必要之安全措
    施，係指駕駛人在道路環境存有變異，道路上裝置有提醒用路人注意路況之交通
    控制設施（號誌、標誌、標線）下，駕駛人應注意路況變化，避免因為煞車不及
    ，撞及煞車距離以外之事物，換言之，在合理反應時間下，駕駛人無法避免撞及
    煞車距離內（反應距離內）之事物，但若對於煞車距離外（反應距離外）事物，
    駕駛人若仍撞及，便是未注意安全狀況並未隨時採取必要之安全措施，至於安全
    間隔則係指兩車併行或是對向行車時，車與車間必須保持當間隔以避免同或來向
    間之擦撞而言。查本件車禍發生撞擊之縱向地點約在營大客車車尾最後停止位置
    之上游十公尺範圍內，有前開事故現場圖可考，而兩車發生撞擊之形式依據前開
    現場相片顯示，自小客車左側及前側保險桿並未有直接遭受撞擊之現象，而自小
    客車前座之乘客座部位係遭營大客車前懸騎上，且自小客車右前車頭遭撞擊程度
    遠甚於左前車頭等情以觀，足認本件車禍是二車側撞而非對撞，亦即營大客車左
    側車頭與自小客車車頭部位之右側車身先發生第一次撞擊後，營大客車左側前懸
    再騎上自小客車右前車頭並向前推擠至最後停止位置，本件經送財團法人成大研
    究發展基金會鑑定結果，亦採相同之認定，有該基金會以九十年四月十九日（９
    ０）成大研基建字第０６７４號函檢附之鑑定意見書在卷可參，而從撞擊之結果
    既顯示本件車禍是側撞而非對撞，則若自小客車沒有向左轉之行為，自不可能發
    生自小客車右側撞擊受損較嚴重之側撞結果，堪認被害人吳明娟就本件車禍事故
    亦有反應失當之駕駛行為。而本件被告其本應注意且能注意應在遵行之車道內行
    駛及注意車前狀況並保持適當間隔以避免來向間之擦撞，其竟疏未注意，因前方
    道路左轉彎及該處道路鋪面不平整而行駛內側快車道，並違規跨越道路中心線行
    駛，適被害人吳明娟駕駛前開自小客車，沿台三線內側快車道由南往北自對向駛
    來，於右轉彎後因驚見前方左側有被告駕駛之前開來車，被害人在慌亂之下緊急
    閃避，但因操作錯誤致車身向左偏轉進入對向車道，而被告見狀亦緊急向右偏轉
    ，然其因未注意車前狀況致無法保持適當間隔以避免來向間之擦撞，在近距離下
    亦閃避不及，二車因而發生撞及，被害人吳明娟所駕駛之小客車並遭被告乙○○
    之大客車向右拖曳，造成被害人死亡，被告自有違前開規定之注意義務，其上述
    駕駛行為，顯有過失。又本件被害人係因此次車禍不治死亡，是被告乙○○之過
    失駕駛行為，與被害人之死亡結果間，具有相當因果關係，亦無疑義。從而，本
    件事證已甚明確，被告前揭犯行，堪以認定。
二、核被告乙○○所為，係犯刑法第二百七十六條第二項之業務過失致人於死罪。又
    被告肇事後未被有偵查權之公務員或機關發覺其為犯嫌前，留在事故現場向到場
    處理之警員自承犯行，進而接受裁判，此業經被告供明在卷可考，被告行為合乎
    自首之要件，應依刑法第六十二條前段減輕其刑。爰審酌被告之品行、應負過失
    責任之程度即被告行駛內線車道並違規跨中心線行駛，而被害人反應失當亦同為
    肇事原因，被告肇事責任應分配之比例為百分之六十、及造成被害人死亡之結果
    、被告犯後之態度及其尚未與死者家屬達成民事和解等一切情狀，量處如主文所
    示之刑，以資懲儆。
據上論斷，應依刑事訴訟法第二百九十九條第一項前段，刑法第二百七十六條第二項
、第六十二條前段，罰金罰鍰提高標準條例第一條前段，判決如主文。
本案經檢察官羅瑞昌到庭執行職務。
中    華    民    國      九十      年      十二      月      二十      日
                                      臺灣臺南地方法院交通法庭
                                          法  官    張  瑛  宗
右正本證明與原本無異。
如不服本判決，應於判決送達後十日內，向本院提出上訴狀。
                                          書記官    廖  明  娟
中    華    民    國      九十      年      十二      月      二十      日
附錄論罪科刑條文
刑法第二百七十六條第二項
從事業務之人，因業務上之過失犯前項之罪者，處五年以下有期徒刑或拘
役，得併科三千元以下罰金。


司法院資訊處製作；財團法人民間司法改革基金會備份。
